臺灣高等法院高雄分院刑事裁定　　　　　94年度交抗字第75號
抗告人即
受處分人　　甲○○
上列抗告人因違反道路交通管理條例聲明異議案件，不服臺灣高
雄地方法院94年度交聲字第111 號裁定，提起抗告，本院裁定如
下：
    主  文
抗告駁回。
    理  由
一、原處分機關即交通部公路總局高雄區監理所（以下簡稱高雄
    監理所）裁決意旨以：受處分人甲○○於民國（下同）94年
    1 月26日上午9 時30分，騎車號CNU-316 號重型機車，行經
    台北縣中和市○○路與連城路口，因闖紅燈為台北縣政府警
    察局員警攔停舉發，受處分人依規定提出申訴，經向原舉發
    機關查證受處分人違規屬實，該所遂於94年2 月22日以高監
    營字第裁80-C00000000號裁決書，裁處受處分人違反道路交
    通管理處罰條例第53條第1 項之規定，科罰鍰新台幣1,800
    元，並依同條例第63條第1 項記違規點數3 點。
二、受處分人甲○○向原審聲明異議意旨略以：受處分人於94年
    1 月26日上午9 時30分許，駕駛車號CNU-316 號普通重型機
    車，沿台北縣中和市○○路往板橋市方向行駛，行經該市○
    ○路與連城路口，因上班時間車輛眾多，乃自車陣中緩慢的
    移動至路口停止線前方，但因一時不察，稍微超出了停止線
    之後才下來，然絕無闖紅燈之意圖，可能由於員警值勤所在
    位置的視線差異，而認定受處分人已經闖越紅燈到達路口。
    受處分人並未闖紅燈，因而對高雄監理所之裁決聲明異議云
    云。
三、原審以：受處分人於上述時間，駕駛前揭重型機車，沿台北
    縣中和市○○路往板橋市方向行駛。其於行經該市○○路與
    連城路口時遇紅燈，斯時，中和市○○路由板橋市往中和市
    方向，亦即受處分人之對向車道係綠燈，而受處分人則闖越
    紅燈欲左轉往台北縣土城市方向行駛，但遇對向車道之許多
    車輛通過前述交叉路口而未果，適受處分人將機車停於該交
    叉路口之際，為值勤之證人周秉宏發覺上前取締，受處分人
    因怕為證人所取締，乃於證人周秉宏抓住其駕駛機車尾部時
    ，竟加油而將證人周秉宏稍微往前帶了一點距離等情（按受
    處分人不服取締逃逸部分，亦經警員舉發，受處分人不服高
    雄監理所高監營字第80-C00000000號裁決，向原審法院聲明
    異議，經該院以94年交聲字第112 號裁定異議駁回後，再向
    本院提起抗告，業經本院以94年交抗字第55號裁定抗告駁回
    確定），業據證人即查獲本件之警員周秉宏於該院調查時結
    證稱：受處分人甲○○從中和市○○路往板橋方向行駛，當
    時他這一邊中正路號誌燈是紅燈，另一邊板橋往中和方向之
    號誌燈則是綠燈，甲○○就直接左轉往土城方向要去載他女
    朋友，但他不能這樣轉，因路權是屬對向車道，甲○○要左
    轉，須從中正路往十字路口靠連城路那邊方向待轉才對，連
    城路那邊有待轉區○○○段式左轉，伊鳴哨制止，因對向已
    是綠燈，如果他硬要橫越，就很危險，而且那時他根本就過
    不去，因為對向車道是綠燈，有車輛正在通行，伊當時有鳴
    笛，然後上前到那個路口，他當時不能離去，伊上前抓到他
    機車尾巴，他本來加速油門，想要逃跑，後來伊就喝令他將
    引擎熄火，將車子牽到路邊，然後伊有告知他，你知道你怎
    麼了？他說我知道，我闖越紅燈，之後伊跟他說，你既然闖
    越紅燈，為何還加足油門要跑？他說他害怕被我取締，而且
    當時他催油，將伊往前帶了一點，所以伊另以開立1 張不服
    取締之通知單」等語；雖受處分人以上述理由及陳稱其並沒
    有要左轉，當天車流量很大，不可能左轉等語置辯。但證人
    周秉宏證稱受處分人於上述時間、地點闖越紅燈等事實，已
    如前述，且受處分人自承與證人周秉宏並無冤仇等語，則衡
    諸常情，證人自無因挾怨報復受處分人之可能，更無因此誣
    陷受處分人闖越紅燈而涉及瀆職重罪之理。是受處分人駕駛
    上述重型機車，行經前述有燈光號誌管制之交岔路口闖紅燈
    之事實，堪可認定。而按汽車駕駛人，行經有燈光號誌管制
    之交岔路口闖紅燈者，處新臺幣1,800 元以上5,400 元以下
    罰鍰；又汽車駕駛人有上開情形時，除依原條款處罰鍰外，
    並記違規點數3 點，道路交通管理處罰條例第53條第1 項及
    第63條第1 項第3 款分別定有明文。另依據道路交通標誌、
    標線、號誌設置規則第206 條第5 款規定：「行車管制號誌
    各燈號顯示之意義如左：五圓形紅燈(一)車輛面對圓形紅燈表
    示禁止通行，不得超越停止線或進入路口。(二)車輛面對與圓
    形紅燈同亮之箭頭綠燈時，得依箭頭綠燈之指示行進。」，
    同規則第213 條規定：「行車管制號誌箭頭綠燈之應用原則
    如左：
    一與單行道相交之交岔路口號誌宜以箭頭綠燈指示車輛遵行
    方向，避免轉入單行道逆向行駛。二道路某些方向受到管制
    ，或實際上不能行駛時，其交岔路口號誌宜以箭頭綠燈替代
    圓形綠燈，指示車輛遵循方向行駛。三交岔路口進行早開、
    遲閉等號誌運轉時，可以箭頭綠燈替代圓形綠燈，使在早開
    、遲閉時段中，僅有部分方向車輛可以行駛。四交岔路口准
    許紅燈右轉，或進行多時相號誌管制時，可增設箭頭綠燈，
    或以多向箭頭綠燈替代圓形綠燈，指示車輛行進方向」。準
    此，除該燈光號誌另有右轉綠燈指示號誌或經交通警察、其
    他交通稽查人員指揮其右轉外，駕駛人不遵守紅燈號誌管制
    停車之指示，仍逾越停止線繼續行駛，不論係逕行直行或左
    、右轉，要均屬「闖紅燈」之違規行為無訛。因認原處分機
    關援引道路交通管理條例第53條第1 項、第63條第1 項之規
    定，裁處受處分人罰鍰新臺幣1,800 元，並記違規點數3點
    ，即無不當，將聲明異議予以駁回。
四、處分人抗告意旨略以：原裁定僅以證人即警員周秉宏一面之
    詞，即斷定異議人違規之事實，然警員周秉宏係告發者又身
    兼證人，其為業績之誘因而違法越權，或誤斷事實，皆有可
    能，其證言之證明力殊值懷疑，原裁定徒依周秉宏之證詞，
    認聲明異議無理由，駁回異議，殊有未當云云。
五、按交通警員掣單舉發違反道路交通管理處罰條例所列之違規
    事實，本質上為行政處分，係公務員基於職務上權力，依法
    就特定之具體事件所為具公法效果之單方行政行為，基於公
    務員為公法上行為具有公信力之原則，該行政處分當可被推
    定為真正，其據以依法處分之事實認定亦為正確無誤，本此
    公信原則，立法者乃賦予行政機關制定違反道路交通事件統
    一裁罰標準及處理細則，使執勤警員得當機立即處分（如違
    反道路交通管理事件統一裁罰標準及處理細則第23條得逕行
    舉發之規定），以維護交通秩序、安全之行政目的，並保障
    人民之生命、身體及財產法益。反之，若謂公務員一切行政
    行為均需預留證據以證其實，則國家行政勢必窒礙難行；據
    此，刑事訴訟法就犯罪證據有關之規定中，與屬行政秩序罰
    之交通違規裁罰本旨不合之部分，應不在準用之列。本件受
    處分人雖辯稱攔檢警員雖陳稱攔檢警員周秉宏在原審之證詞
    其憑信性殊有可疑，然在無其他積極證據足資證明執勤員警
    對於受處分人所為之前開違規超速舉證所依據之事實有何不
    實或瑕疵存在之情形下，揆諸前開所述，交通警員本其維護
    交通秩序、確保行車安全，基於職責，在確認違規闖紅燈無
    誤後，所為之舉發自應受到合法、正確之推定。受處分人又
    未舉證證明證人周秉宏在原審之證言如何不可採信，自不能
    僅憑其主觀之臆測，遽認該證人之證言為不可信。綜上所述
    ，本件受處分人之抗告並無理由，應予駁回。
六、據上論結，應依道路交通案件處理辦法第26條、刑事訴訟法
    第412條，裁定如主文。
中　　華　　民　　國　　94　　年　　6 　　月　　21　　日
                  刑事第四庭    審判長法  官　蕭權閔
                                      法  官  李嘉興
                                      法  官  陳吉雄
以上正本證明與原本無異
本裁定不得再抗告。
中　　華　　民　　國　　94　　年　　6 　　月　　22　　日
                                      書記官　梁美姿
                                                       H
